【裁判字號】    97,交抗,1018
【裁判日期】    970829
【裁判案由】    違反道路交通管理處罰條例
【裁判全文】
臺灣高等法院交通事件裁定          97年度交抗字第1018號
抗  告  人  甲○○
上列抗告人因違反道路交通管理處罰條例案件，不服臺灣板橋地
方法院中華民國97年7月7日裁定（97年度交聲字第912號），提
起抗告，本院裁定如下：
    主  文
原處分及原裁定均撤銷。
甲○○不罰。
    理  由
一、原裁定意指略以：
  (一)按汽車駕駛人停車時，有併排停車之情形者，處新臺幣（下
    同）600元以上1200元以下罰鍰，道路交通管理處罰條例第
    56條第1項第6款定有明文。
  (二)原處分意旨略以：本件異議人即受處分人甲○○於民國（下
    同）97年1月1日13時13分許，駕駛車牌號碼1873－FJ號自用
    小客車，在臺北火車站西2門外，因有「併排停車」之違規
    事實，而為內政部警政署鐵路警察局員警逕以拍照方式採證
    而製單舉發。嗣受處分人於舉發通知單上所載應到案日期（
    97年2月1日）前向原處分機關提出申訴，經原處分機關函請
    舉發單位調查結果，仍認受處分人有上開違規行為，原處分
    機關乃依違反道路交通管理處罰條例第56條第1項第6款及違
    反道路交通管理事件統一裁罰基準表等規定，於97年4月8日
    裁處受處分人1200元罰鍰，此有內政部警政署鐵路警察局鐵
    警行字第U00000000號舉發通知單、舉發照片、交通部公路
    總局臺北區監理所北監自裁字裁40－U00000000號裁決書及
    內政部警政署鐵路警察局第一警務段97年2月22日鐵壹警行
    字第0970001333號、97年3月24日鐵壹警行字第0970002086
    號、97年5月2日鐵壹警行字第0970002941號函各乙件在卷足
    憑。
  (三)異議人即受處分人甲○○固坦承其駕駛上開車輛於上揭時地
    確有併排停車之事實，惟矢口否認有何違反道路交通管理處
    罰條例之行為，辯稱：違規當日，伊車行駛至臺北車站西2
    門外，適逢該路段車流雍塞，乃將車速緩行，員警係以該靜
    態照片作為動態緩行車輛為違規併排停車之依據，而開立之
    罰單，僅憑照片之場景，自難以斷定前方未見雍塞云云。查
    異議人駕駛車號1873－FJ號自用小客車於前述時、地有併排
    停車之違規事實，業據證人即舉發員警內政部警政署鐵路警
    察局第一警務段臺北分駐所警員謝明同於原審調查時具結後
    證稱：97年1月1日職業為員警，當時在臺北火車站西2門與
    西3門執行勤務，當時車流量較多，併排也很多，我是從西1
    門開始吹哨趕，當時異議人於西2門與西3門間，當時異議人
    之車輛有停在那邊不動的事實，因為我吹哨，異議人不動，
    後來我才照相，異議人看到照相就把車子駛離。我從西1門
    開始趕，當時異議人車子都不動，我們都是先吹哨子，我開
    始驅離，我吹哨之後，大部分都願意離開，不願意離開我們
    就拍照。那時已經是綠燈，我們已經有勸導。（問：當時綠
    燈疏導之後，如何確認異議人是停車關係，所以沒有駛離現
    場？）那時已經吹哨，我看異議人不動，我才把相機拿出來
    拍照。（問：異議人當時有無因為車流關係，而有駛離現場
    的困難？）照片中後面有1輛車，載送人員之後就馬上離開
    ，由此可知並沒有駛離之困難。（問：當時異議人前方或左
    邊有無車輛，讓他沒有辦法駛離？）我們拍照是當時全部的
    實景，不可能只有拍異議人的車輛等語（見原審卷第89至90
    頁），復有現場採證照片乙幀附卷可稽。又參諸卷存證據資
    料並無任何積極證據足以證明證人上開證詞係屬虛偽，亦無
    足以令人顯信證人證述為不可採之品性證據或前科證據存在
    ，本院自不得僅以證人為本件指示開單告發異議人之員警而
    全盤抹煞其在訴訟上所具有之證人資格及其證言之證明力。
    況依卷附之舉發照片觀之，異議人駕駛之車輛前方及左方道
    路並無如異議人所辯稱之雍塞狀況而有無法立即駛離之情，
    此外亦無任何證據可證員警有何捏造事實違法取締之不法情
    事，而異議人亦未就執勤員警之舉發有誤提出具體證據以供
    調查，原審認員警本於維護交通秩序、安全職責所為之取締
    ，當屬合法、正確之舉發。是異議人確有於前揭時地併排停
    車之情，此情已足認定，異議人否認有前揭違規行為，並不
    足採。
  (四)綜上所述，異議人即受處分人確有於上揭時地併排停車之違
    規行為，原處分機關依道路交通管理處罰條例第56條第1項
    第6款及違反道路交通管理事件統一裁罰基準表之規定，裁
    處異議人罰鍰1200元，核無違誤，本件聲明異議為無理由，
    應予駁回。
二、異議及抗告意旨略以：當天異議人車行至台北車站西2門外
    ，適逢該路段車流壅塞，乃將車速緩行，竟被誣指為違規併
    排停車，實則警員在開單過程中，既未疏散交通，亦未曾勸
    導駕駛人駛離車道，一味進行搶拍靜態照片作為動態緩行車
    輛違規併排停車之依據，違反交通管理處罰條例之正當程序
    等語。
三、按停車，係指車輛停放於道路兩側或停車場所而不立即行駛
    ；又汽車停車時，不得併排停車；停車時應依車輛順行方向
    緊靠道路右側，但單行道應緊靠路邊停車。其右側前後輪胎
    外側距離緣石或路面邊緣不得逾40公分，在單行道左側停車
    時，比照辦理，固為道路交通管理處罰條例第3條第10款及
    道路交通安全規則第112條第1項第10款及第2項所明定。惟
    如非前開規定所指之停車，而係因汽車行駛至交通壅塞路段
    ，而因車流量較多而產生之短暫暫停或併排停車情形，則非
    前開規定所指之停車或併排停車。經查：
  (一)本件抗告人即受處分人甲○○於97年1月1日13時13分許，駕
    駛車牌號碼1873－FJ號自用小客車，在臺北火車站西2門外
    ，為內政部警政署鐵路警察局員警逕以拍照方式採證而製單
    舉發其有「併排停車」之違規事實，經原處分機關依違反道
    路交通管理處罰條例第56條第1項第6款及違反道路交通管理
    事件統一裁罰基準表等規定裁處1200元罰鍰等節，固有內政
    部警政署鐵路警察局鐵警行字第U00000000號舉發通知單、
    舉發照片、交通部公路總局臺北區監理所北監自裁字裁40－
    U00000000號裁決書及內政部警政署鐵路警察局第一警務段
    97年2月22日鐵壹警行字第0970001333號、97年3月24日鐵壹
    警行字第0970002086號、97年5月2日鐵壹警行字第09700029
    41號函各乙件等在卷可稽。
  (二)惟依證人即舉發員警謝明同於原審調查時具結後證稱：「（
    問：舉發經過為何？）當時車流量較多，併排也很多，我是
    從西1門開始吹哨趕，當時異議人於西2門與西3門間」，「
    （問：當時異議人有併排停車的事實嗎？）有停在那邊不動
    的事實，因為我吹哨他不動，後來我才照相，他看到照相就
    把車子駛離」，「當時異議人在車子裡面」，「（問：你們
    如何認定他有暫停事實？）我從西1門開始趕，當時異議人
    車子都不動」，「（問：不動的時間大約多久？）我們都是
    先吹哨子，我開始驅離時，我吹哨之後，大部分都願意離開
    ，不願意離開，我們就拍照」，「（問：異議人說當時是因
    為壅塞，所以沒有辦法駛離？）那時已經是綠燈，我們已經
    有疏導」，「（問：當時綠燈疏導之後，如何確認異議人是
    停車關係，所以沒有駛離現場？）那時已經吹哨，我看他不
    動，我才把相機拿出來拍照」，「（問：異議人當時有無因
    為車流關係，而有駛離現場的困難？）不可能，因為……後
    面有一輛車，載送人員之後就馬上駛離，由此可知並沒有駛
    離困難」等語（見原審卷第90頁），堪認抗告人當天駕駛自
    小客車行駛至臺北火車站西2門與西3門間，係因當時車流量
    較多，致有交通壅塞而產生之車輛短暫併排情形，且該情形
    自車站西1門至西3門間皆有，抗告人所駕駛之自小客車僅係
    前開因交通壅塞而於行經該處時有短暫併排停車之車輛之一
    。此由員警即證人謝明同證述有於綠燈時進行驅離車輛及疏
    導乙節互核自明。是受處分人指陳其係因交通壅塞而有於上
    開時地短暫併排之情形應屬非虛。再依前開舉發照片所示內
    容觀之，抗告人所駕駛車輛之前方雖無車輛，惟此是否受限
    於員警照相採證取景之限制，並無從推知，但在抗告人所駕
    駛車輛後面之車輛仍多，參諸抗告人之車輛車身向前，並與
    停放於道路右側之車輛（即警員謝明同於鐵路警察局第一警
    務段台北分駐所舉發違反道路交通管理事件員警再次回覆單
    內所陳由藝人白冰冰駕駛所駕駛之車輛）間尚有約可容納乙
    輛自小客車之間隙暨證人謝明同前開所述當時確有交通壅塞
    等節觀之，堪認抗告人當時係於員警謝明同吹哨驅離因交通
    壅塞而併排在該處之車輛時，因駛離現場之反應較慢，致遭
    警員謝明同誤認其不願意離開而照相舉發，實則並無將車輛
    停放於道路兩側之停車或併排停車之意思無疑。
  (三)綜上，本件執勤員警謝明同於交通壅塞路段驅離車輛時，以
    照相舉發較慢駛離現場之抗告人併排停車，並未明確審認受
    處分人有無併排停車之主觀故意，其遽行適用法律掣單舉發
    受處分人上述違規行為，於法自有未妥。此外復查無其他積
    極事證足認抗告人有何上述違規行為，自不能以警員執行職
    務受合法、公正之推定而認抗告人之違規行為屬實，原處分
    及原裁定未予詳查，均以原處分機關所憑警員舉發之證言等
    情，遽行裁罰抗告人，及認抗告人之異議無理由，而分別駁
    回抗告人之異議及改判較不利於抗告人之決定等情，均難認
    妥適。抗告人執以指摘原處分及原裁定不當，為有理由，應
    由本院撤銷原處分及原裁定，並逕諭知抗告人不罰。
據上論結，應依道路交通案件處理辦法第26條，刑事訴訟法第41
3條，裁定如主文。
中    華    民    國    97    年    8     月    29    日
                  刑事第十四庭   審判長法  官   陳志洋
                                       法  官   蔡聰明
                                       法  官   謝靜慧
以上正本證明與原本無異。
不得再抗告。
                                       書記官   高士童
中    華    民    國    97    年    9     月    5     日


司法院資訊處製作；財團法人民間司法改革基金會備份。
